臺灣高雄地方法院刑事判決　　　　　　　　　　　　　九十一年度交訴字第五七號
　　公　訴　人　臺灣高雄地方法院檢察署檢察官
　　被　　　告　乙○○
　　選任辯護人　周耀門律師
　　　　　　　　王伊忱律師
　　　　　　　　鄭美玲律師
右列被告因公共危險案件，經檢察官聲請簡易判決處刑（九十年度偵字第一七九七六
號），本院高雄簡易庭認為不宜簡易判決處刑（九十一年度雄交簡字第一四七號），
簽移本院依通常程序審理，本院判決如左：
    主  文
乙○○無罪。
    理  由
一、公訴意旨略以：被告乙○○為職業駕駛人，於民國九十年八月二十三日十四時十
    五分許，駕駛車牌號碼ＸＱ─四八一號曳引車，原沿高雄縣岡山鎮○○路行駛，
    途經該道路與公園西三路交岔路口前，右轉進入公園西三路時，因疏未應注意車
    前狀況，及轉彎車應讓直行車先行，致該車之右後輪旁之「防捲入桿」撞擊告訴
    人吳楊水蓮之腳踏車，致告訴人倒地後有左腳撕裂傷等傷害（業務過失傷害部分
    ，業經公訴人為不起訴處分確定）。又被告之曳引車右後輪於碾壓過告訴人之腳
    踏車後，竟未下車留在現場處理，亦未報警將告訴人送醫救治，而故意逃逸。嗣
    經路人即證人甲○○見義勇為追趕被告之車輛，被告已見到證人甲○○向其揮手
    要求停車，仍執意未停逃逸，嗣經警方循線在高速公路南下三百六十四公里處查
    獲，因認被告涉有刑法第一百八十五條之四駕駛動力交通工具肇事致人受傷逃逸
    （公共危險）罪嫌。
二、按犯罪事實應依證據認定之，無證據不得推定其犯罪事實；又不能證明被告犯罪
    者，應諭知無罪之判決，刑事訴訟法第一百五十四條、第三百零一條第一項前段
    分別定有明文。再認定被告有罪之事實，應憑證據，如未能發現相當之證據，或
    證據不足以證明，自不能以推測或擬制之方法，以為裁判之基礎；且認定犯罪事
    實所憑之證據，其為訴訟上之證明，須達於通常一般人均不致有所懷疑，而得確
    信其為真實之程度者，始得據為有罪之認定，倘其證明尚未達到此一程度而有合
    理之懷疑存在時，尚難為有罪之認定基礎；苟積極證據不足以為不利於被告事實
    之認定，即應為有利於被告之認定，更不必有何有利之證據（最高法院三十年上
    字第八一六號、四十年台上字第八六號、七十六年台上字第四九八六號判例參照
    ）。
三、本件公訴人認被告涉犯公共危險犯嫌，係以被告初始雖否認知悉肇事後逃逸，然
    已於九十年十月三十日偵查中坦認，並表示願意接受聲請簡易判決處刑，及告訴
    人、證人甲○○之指（證）述，復有高雄縣警察局交通事故調查報告表、高雄軍
    八一四（即空軍岡山醫院）醫院診斷證明書、現場照片等在卷為其主要論據。惟
    訊據被告堅決否認有何肇事逃逸公共危險犯行，辯稱：「當時我不知道有撞到人
    。我綠燈起動時，有先讓三輛機車通過才右轉。我不知道當天有人騎機車追我，
    在空軍岡山醫院那裡，我有看到一個人在我車子的右手邊與車頭平行處向我揮了
    二下手，但沒有講話，我看到他臉部很兇，我會害怕，因二年前我因為搶黃燈未
    讓人，所以被人拉下車毆打過，而且我不知道他向我揮手的原因，就沒有理他。
    從我右轉彎後到看到他向我揮手，已經通過二個紅綠燈，距離約六百公尺，在這
    之前我沒有看到他，之後我還有從照後鏡看到他跟著我」等語。經查：
  (一)、按刑法第一百八十五條之四規定：駕駛動力交通工具肇事，致人死傷而逃逸者
      ，處六月以上五年以下有期徒刑。本條之立法意旨，係在處罰明知肇事致人死
      傷而未盡救護之責及企圖脫免責任之人，則行為人如欲論以該條罪責，必須
      、行為人客觀上有駕駛動力交通工具肇事，致人死傷而未留在現場處理即離去
      之行為；、行為人主觀上對其駕駛動力交通工具肇事致人死傷之事實有所認
      知或合理之懷疑。本件告訴人確因被告之駕駛過失行為受有傷害，有前開交通
      事故調查報告表、診斷證明書、現場照片等在卷可憑，則本案應審究者，是被
      告對告訴人受傷之事實，是否有所認知或有合理之懷疑。
  (二)、公訴人認被告已於九十年十月三十日偵訊時坦認並表示願意接受聲請簡易判決
      處刑，惟被告於同日偵訊中係供稱：「我真的沒看到老太太（指吳楊水蓮），
      不知撞到人，是高速公路警員追我才知道，之前證人（指甲○○）叫我，我不
      知他在叫我。我願接受簡易處刑，判處三年緩刑」等語，此有該筆錄在卷可稽
      ，顯見被告並未坦承有肇事逃逸之行為，僅表示願意接受簡易判決處刑，及緩
      刑三年之宣告。
  (三)、依告訴人於偵查中之指稱：「當時我在路邊等紅燈，綠燈要走時，被告貨車要
      右轉，忽然撞上我，如何壓傷，我不記得，只知車禍受傷」等語，本即難證明
      被告是否有肇事逃逸之故意。而依證人甲○○於九十一年五月六日本院審理時
      證稱：「當天我在早餐店門口，被告開車綠燈要右轉，一個婦人騎腳踏車要直
      行，原來被告在等紅綠燈，已經綠燈起步了，被告的車先開了一段，婦人才開
      始騎，被告的後輪前面的護欄（即防捲入桿）擦撞到婦人的腳踏車，擦撞時我
      沒有聽到什麼聲音，婦人倒地也沒有喊。被告右轉撞到後，沒有停下來，因為
      剛起步速度也不快。我看到後叫我妹妹打電話報案，我記下板車車號後就騎機
      車去追。被告撞到婦人後沒有闖紅燈，車速也正常，過了二個紅綠燈，在大義
      二路空軍岡山醫院那裡，我追到被告，那時被告在行進中，我騎到被告的右側
      前面，用左手向被告揮手，嘴巴沒有喊，被告有看到我，沒有停下來，被告有
      點緊張，沒有什麼特別的表情，我當時是很兇很生氣的樣子。之後被告又停了
      一次紅綠燈，但我沒有再向被告揮手」等語，可知被告在證人追趕過程中車速
      正常，亦無闖越紅燈情事，甚至在證人第一次向其揮手後，仍有停等紅綠燈之
      情形，則其若意在逃逸，豈有如此從容不迫之理；又被告與證人素不相識，證
      人揮手之舉，既未輔以言語，自難強責被告應知證人揮手之真意，而當時證人
      又係「很兇很生氣的樣子」，被告辯稱因害怕乃未停車，自符情理之常，是難
      依證人前開證述，即認被告有肇事逃逸之故意。至於證人於偵訊時證稱：「當
      時被告很慌張的樣子」等語，惟於本院作證時已改稱：「被告沒有什麼特別表
      情」等語，自亦難依此為被告不利之認定。
  (四)、依卷附肇事曳引車、後輪擦撞痕跡相片、告訴人之腳踏車相片，及本件車禍係
      於被告右轉彎時發生等情觀，則以本件曳引車車體龐大、告訴人之腳踏車矮小
      ，撞擊點復在曳引車後車輪位置，再加之擦撞時未發出明顯聲響、告訴人倒地
      後亦未叫喊等情，被告自可能在曳引車行進間因引擎發出巨大聲響、轉彎時車
      身後方視線角度不佳等原因，而不知已擦撞告訴人之腳踏車，並致告訴人倒地
      受傷。
四、綜上所述，公訴人所指被告有肇事逃逸公共危險犯嫌，既無法證明被告已知肇事
    在先，揆諸首揭說明，自無將被告以駕駛動力交通工具肇事致人受傷逃逸罪名相
    繩之理。此外，復查無其他積極證據足證被告有何公共危險犯行，不能證明其犯
    罪，依法應為無罪之諭知。
據上論斷，應依刑事訴訟法第四百五十二條、第三百零一條第一項，判決如主文。
中      華      民      國    九十一    年      五      月     十六     日
                                  臺灣高雄地方法院交通法庭
                                      法  官  曾  逸  誠
右正本證明與原本無異。
如不服本判決，應於判決送達後十日內，向本院提出上訴狀。
                                      書記官  張  金  蘭
中    華    民    國      九十一      年      五      月      十七      日
